【裁判字號】    98,上更(一),70
【裁判日期】    990730
【裁判案由】    行使偽造文書等
【裁判全文】
臺灣高等法院花蓮分院刑事判決      98年度上更(一)字第70號
上  訴  人  臺灣花蓮地方法院檢察署檢察官
被      告  丙○○
選任辯護人  張秉正律師
上列上訴人因行使偽造文書等案件，不服臺灣花蓮地方法院95年
度訴字第341號中華民國96年3月5日第一審判決（起訴案號：臺灣
花蓮地方法院檢察署95年度偵字第3392、4050號），提起上訴，
本院判決如下：
    主  文
上訴駁回。
    理  由
一、公訴意旨略以：被告丙○○因同案甲○○(另案經本院判處
    有期徒刑二年確定)積欠債務無法清償，竟共同基於意圖為
    自己不法所有之概括犯意，以「不用還錢」為由招攬甲○○
    加入詐騙集團，並夥同綽號「阿宏」、「阿海」、「戰將」
    等不詳姓名男子共謀至花蓮地區行騙，於民國94年12月15日
    ，推由甲○○及綽號「阿宏」、「阿海」、「戰將」等不詳
    姓名男子至花蓮地區，隨即先由綽號「阿宏」之男子撥打電
    話予被害人乙○○，詐稱其存款遭到盜領，需要攜帶存摺、
    印章等物前往確認等語，乙○○因而陷於錯誤，交付其所有
    臺灣銀行及花蓮二信帳戶存摺、印章及其子向志豪所有花蓮
    二信帳戶之存摺、印章予綽號「阿宏」之男子，「阿宏」取
    得前述帳戶存摺、印章後，即交由甲○○先後三次偽造提款
    憑條，分別自乙○○所有花蓮二信帳戶，臨櫃盜領新台幣65
    萬元、自乙○○臺銀花蓮分行帳戶，臨櫃盜領95萬元、自乙○○之子向志豪花蓮二信帳戶，盜領50萬元，因認被告丙○○共犯刑法第339條第1項詐欺取財及刑法第216條、第210條
    之行使偽造私文書罪嫌云云。
二、按犯罪事實應依證據認定之，無證據不得認定其犯罪事實；
    又不能證明被告犯罪者，應諭知被告無罪之判決，刑事訴訟
    法第154條第2項、第301條第1項分別定有明文。又事實之認
    定，應憑證據，如未能發現相當證據，或證據不足以證明，
    自不能以推測或擬制之方法，為裁判基礎（最高法院40年台
    上字第86號判例參照）。再者，認定不利於被告之事實，須
    依積極證據，苟積極證據不足為不利於被告事實認定時，即
    應為有利於被告之認定，更不必有何有利之證據（最高法院
    30年上字第816號判例可參）；而所謂「積極證據足以為不
    利被告事實之認定」係指據為訴訟上證明之全盤證據資料，
    在客觀上已達於通常一般之人均不致於有所懷疑，而得確信
    被告確曾犯罪之程度，若未達到此一程度，而有合理懷疑之
    存在時，即無從為有罪之認定（最高法院著有76年台上字第
    4986號判例足佐）。
三、本件公訴人認為被告丙○○涉有上開偽造文書及詐欺取財罪
    嫌，係以共犯甲○○於警詢及偵查中之供述、證人乙○○、
    胡碧芬、吳靜怡、柯志孟、林桂香於警詢之證述，以及卷附
    之臺灣銀行、花蓮二信取款憑條、內政部警政署刑事警察局
    95 年1月11日刑紋字第0940200740號鑑驗書、監視錄影翻拍
    照片為其依據。訊據被告丙○○固坦承因「阿宏」要應徵業
    務員，而介紹被告甲○○認識「阿宏」之事實，惟堅決否認
    有共犯詐欺取財及行使偽造私文書之犯行，辯稱：其只是單
    純介紹工作給被告甲○○，並不曉得「阿宏」在做什麼等語
    。
四、經查:
（一）甲○○先於警詢及偵訊之初陳稱：因積欠被告13萬元，被
      告乃提供一毋庸還款之機會，介紹認識綽號「阿宏」者，
      建議幫忙領款以充抵債務，嗣其領款一事經新聞媒體曝光
      ，其原借款之地下錢莊人員獲悉後，即出面商談並代其先
      償還被告上開欠款，轉而積欠地下錢莊債款等語（見警卷
      第5頁、偵157卷第43頁以下），似意指甲○○依循被告之
      介紹，從事為「阿宏」等人領款之工作，可抵償其對被告
      之舊欠。繼於偵查中則改稱被告僅係介紹其與「阿宏」相
      識，並告知「阿宏」可代其清償對地下錢莊之債務，但其
      必須為「阿宏」工作等語（見偵3392號卷第8頁），似又
      謂被告僅為甲○○介紹工作，甲○○為「阿宏」工作一事
      ，與被告本人並無財務上之關聯；嗣第一審審理中，於檢
      察官詰問時，甲○○先確認警詢、偵查中之初供無誤（見
      第一審卷第117至119頁），旋當日於辯護人行反詰問時，
      甲○○復為與上開偵查中更易之詞相同內容之陳述（見第
      一審卷第119至第121頁）。甲○○供詞，數度反覆。而以
      甲○○在詰問中，一再堅稱並沒有積欠被告款項，在警詢
      中所述並不實在，以一般犯罪嫌疑人接受警員調查時，往
      往會為了脫免刑責，而將罪責往別人身上推，或者找盡合
      理化犯行的理由，當不少見。況且如果甲○○確實有積欠
      被告款項，應會進行適當的清償或是會算，甲○○既然從
      幫阿宏工作處取得報酬，而且是極度不確定的非法所得，
      更會精算清楚，豈能在事後完全不聞不問。足證甲○○所
      稱當時是因為積欠被告款項，才應允加入犯罪集團，並不
      可採信。
（二）而根據本件檢察官所提出之其他證據，包含證人乙○○、
      胡碧芬、吳靜怡、柯志孟、林桂香於警詢之證述，以及卷
      附之臺灣銀行、花蓮二信取款憑條、內政部警政署刑事警
      察局95年1月11日刑紋字第0940200740號鑑驗書、監視錄
      影翻拍照片（警卷第7頁以下），均無一件證據與被告有
      關，胡碧芬等證人之證詞既未指證被告與甲○○共犯本案
      ，其他從取款憑調等證物中所擷取之指紋，經鑑驗後，也
      未發現被告涉案之證據。被害人乙○○在警詢、偵查中也
      均未證稱被告參與詐欺之犯行，於本院審理中再次證稱已
      經無法確認當時騙他上車的歹徒是哪一位，也無法認清被
      告（本院卷第143頁背面）。而乙○○已經在被騙之初指
      認當時行騙之甲○○，顯見當時詐騙乙○○之歹徒並非被
      告。因此依檢察官所提出之證據並無法證明被告參與本件
      詐騙之犯行。更何況，被告居住在台中，本案行騙的地點
      是在花蓮，與被告之住所毫無地緣關係，更難以認定被告
      確實有參與本案犯行。
（三）被告曾經在乙○○於本案94年被騙後之96年間，與戊○○
      等詐騙集團陸續在臺南、嘉義、屏東、臺東等地詐騙，經
      臺南地方法院96年度訴字第1681號判處有期徒刑一年二月
      確定，經本院調閱該卷查核屬實。該案與本案之犯罪事實
      有類似之處，均係集團成員假冒警員詐騙孤單的榮民，然
      後幾位成員將榮民帶到郵局、銀行領款，得手後再瓜分所
      得款項。然而該犯罪集團之成員戊○○在本院證稱並不認
      識甲○○（本院卷第158頁背面）。而另外一位幫戊○○
      等人租借車輛之丁○○也證稱：綽號是阿晃，並不認識甲○○（本院卷第144頁背面）。甲○○也證稱不認識該集
      團成員包含戊○○、盧欽山、呂明忠、劉振偉、康連輝、
      林尹俊等人（本院卷第208-1頁）。顯見綽號「阿晃」之
      丁○○，雖然台語發音與「阿宏」者相近，但並非被告介
      紹認識甲○○之「阿宏」。再從本案之行為人與戊○○詐
      騙集團之成員並無重疊，難以從被告曾經參與戊○○犯罪
      集團之蛛絲馬跡中，找到證明被告參與本案犯行之證據，
      更何況，兩案時間相距有二年餘，地點也不相同，自難以
      被告曾於96年間犯有詐騙犯行，推論被告亦犯有本件犯行
      。
五、綜上所述，本案檢察官所提出之證據以及本院依職權調查所
    得之證據，均無法證明被告確實有前揭犯罪事實，本院自無
    從據此認定被告丙○○涉有偽造文書及詐欺取財之犯行，揆
    諸首揭法條及判例意旨，自應為被告無罪之諭知。原審據以
    判決無罪，並無違誤，檢察官提起上訴，為無理由，應予駁
    回。
據上論斷，應依刑事訴訟法第369條、第301條第1項判決如主文
。
本案經檢察官鍾忠孝到庭執行職務。
中    華    民    國    99    年    7    月    30     日
                     刑事庭審判長法  官  謝志揚
                                 法  官  劉雪惠
                                 法  官  賴淳良
以上正本證明與原本無異。
其餘如不服本判決，應於收受送達後10日內向本院提出上訴書狀
，其未敘述理由者，並得於提起上訴狀後10日內向本院補提理由
書（均須按他造當事人之人數附繕本)「切勿逕送上級法院」。
告訴人或被害人如對於本判決不服者，應具備理由請求檢察官上
訴，其上訴期間之計算係以檢察官收受判決正本之日期為準。
中    華    民    國    99    年    7     月    30    日
                                 書記官  吳璧娟

司法院資訊處製作；財團法人民間司法改革基金會備份。
